臺灣高等法院刑事裁定
110年度抗字第1153號
抗  告  人  
即受 刑 人  張素芬


上列抗告人即受刑人因聲請撤銷緩刑案件，不服臺灣新北地方法
院中華民國110年7月1日裁定（110年度撤緩字第142號），提起
抗告，本院裁定如下：
    主  文
抗告駁回。                                              
    理  由
一、原裁定意旨略以：受刑人張素芬（下稱抗告人）前因犯銀行
    法案件，經臺灣新北地方法院（下稱新北地院）108年度金
    重訴字第5 號判決判處有期徒刑1年9月，緩刑4年，緩刑期
    間付保護管束，並應向檢察官指定之政府機關、政府機構、
    行政法人、社區或其他符合公益目的之機構或團體，提供16
    0小時之義務勞務，於108年10月1日判決確定在案，緩刑期
    間自108年10月1日起至112年9月30日止，履行期間經抗告人
    聲請延展後，自109年9月30日延長至110 年3 月31日止，有
    前開判決書、本院被告前案紀錄表、臺灣新北地方檢察署（
    下稱新北地檢署）檢察官執行附條件緩刑案件通知書、同署
    109年9月4日新北檢德督108執護勞134字第1090091525號函
    及抗告人所提之延長聲請書等件在卷可稽。又新北地檢署檢
    察官於108年12月25日之義務勞務勤前教育課程，已向抗告
    人告知上開160小時之義務勞務，指定履行起迄日自108年10
    月1日起至109年9月30日止，如未遵守，將依法向法院聲請
    撤銷緩刑宣告等情，有緩起訴處分及附條件緩刑義務勞務執
    行須知附卷可參。惟經新北地檢署多次發函告誡，並由觀護
    人多次電話聯繫後，抗告人除上開勤前教育（計算2小時之
    義務勞務時數）外，僅於109年5月7日履行3小時義務，合計
    前開履行期間內，共履行5小時之義務勞務。嗣抗告人於109
    年9 月1 日提出延長聲請書，檢察官准其延長履行期限至11
    0 年3 月31日後，抗告人屢經新北地檢署發函告誡，並由觀
    護人多次以電話聯繫，至延長之履行期限屆滿，均未再至機
    構履行義務勞務，有新北地檢署義務勞務工作日誌2份、同
    署109年3月6日新北檢兆督108執護勞134字第1090020051號
    函、109年7月8 日新北檢德督108執護勞134字第1090067330
    號函、109年8月11日新北檢德督108執護勞134字第10900810
    03號函、109年10月12日新北檢德督108 執護勞134 字第109
    0104245號函、109年12月8日新北檢德督108 執護勞134字第
    1090126267號函、110年2月8日新北檢德督108 執護勞134 
    字第1100013010號函，及109年4月23日、109年8月10日、11
    0年2月18日、110年2月26日、110年3月5日、110年3月31日
    觀護輔導紀要，暨抗告人所提延長聲請書等件在卷足憑。抗
    告人經檢察官多次發函提醒、告誡後仍未改善，且抗告人於
    新北地檢署觀護人110 年2 月26日電話聯繫時，表示檳榔攤
    工作已轉調晚班，可於上午施作，並承諾前往機構施作等語
    ，有前述觀護輔導紀要可參，顯見抗告人未有無法履行義務
    勞務之事由。詎於准許延長履行期限後，雖經觀護人電話通
    知提醒，仍置之不理，至延長履行期限屆滿為止，均未到場
    履行剩餘之義務勞務。是以抗告人履行5 小時義務勞務時數
    ，尚餘155小時未完成，核僅完成約3%，且未能提出正當理
    由，經原審法院發函請抗告人於文到7 日內具狀說明原因，
    亦未獲抗告人回覆，有該函文及送達證書、收文資料查詢清
    單可參。足認抗告人顯無積極履行緩刑所附負擔之意思，堪
    認其違反情節重大，緩刑難收其預期效果，而有執行刑罰之
    必要。因認檢察官之聲請為有理由，裁定撤銷抗告人之緩刑
    宣告。
二、抗告意旨略以：抗告人父母生病需要照顧，且單親媽媽媽，
    尚需扶養2名女兒；又抗告人母親因為2個兒子死亡，憂鬱症
    發作，時不時說不要活了，手術醫藥費用也是分期付款，家
    中開銷重擔僅抗告人支撐，真的不能沒有工作。抗告人確因
    忙於工作負擔家計，致疏忽義務勞務，並非無意履行，也不
    是想要逃避，只是想趕快清償家中債務而忙於工作，現已知
    錯，請再給予機會，好好完成應履行之勞務等語。
三、按違反刑法第74條第2項第1款至第8款所定負擔情節重大，
    足認原宣告之緩刑難收其預期效果，而有執行刑罰之必要者
    ，得撤銷其宣告；同法第75條之1 第1 項第4 款定有明文。
    又緩刑制度旨在鼓勵惡性較輕之犯罪行為人或偶發犯、初犯
    得適時改過，促其遷善，復歸社會正途；而緩刑宣告得以附
    負擔方式為之，亦係基於個別預防與分配正義，俾確保犯罪
    行為人自新及適度填補其犯罪所生之損害為目的。然犯罪行
    為人經宣告緩刑後，若有具體事證足認其並未因此反省悔悟
    、改過遷善並謹慎舉止，自仍有執行刑罰之必要，以彰法治
    ，是以刑法第75條之1 所謂「情節重大」，係指受刑人是否
    誠心接受緩刑所附之負擔、是否顯有履行負擔之可能卻故意
    不履行或虛應推托、甚至隱匿處分財產等情，並由法院依職
    權本於合目的性之裁量，妥適審酌受刑人於緩刑期間內違反
    應遵守事項之情節是否重大，已達難收其預期效果之程度，
    而確有執行刑罰之必要。
四、經查：
　㈠抗告人因銀行法案件，經新北地院108年度金重訴字第5 號判
    處有期徒刑1年9月，緩刑4年，緩刑期間付保護管束，並應
    向檢察官指定之政府機關、政府機構、行政法人、社區或其
    他符合公益目的之機構或團體，提供160小時之義務勞務確
    定在案，有該判決及本院被告前案紀錄表在卷足憑。再抗告
    人於108年12月25日，經新北地檢署告知須於109年9月30日
    前，提供160小時之義務勞務，以完成前開緩刑宣告所附條
    件，抗告人並預訂於109年2、3、4、5月之固定日期，提供
    每次4小時之義務勞務，共160小時，如未遵守，願無條件接
    受撤銷緩刑宣告，亦有新北地檢署緩起訴處分及附條件緩刑
    義務勞務執行須知、義務勞務受處分人預訂履行計畫申請書
    暨執行通知書、檢察官執行附條件緩刑案件通知書在卷可憑
    （見觀護卷第134、135、167頁），是抗告人本應按前開計
    畫履行緩刑所附條件，並在履行期間內完成，首堪認定。
  ㈡嗣抗告人除108年12月25日勤前說明會2小時、109年5月7日環
    境清潔3小時，累計5小時之義務勞務外，多次未依規定履行
    義務勞務，經新北地檢署發函告誡並通知向指定機構報到後
    ，抗告人除在109年8月10日經觀護人員去電提醒時，答稱因
    母親生病需要照顧，目前僅履行5小時之義務勞務，會再安
    排時間至機構施作（提供義務勞務）外，皆未履行義務，亦
    未提出具體資料，有該署函文、送達證書及機構督核紀錄表
    、觀護輔導紀要等件可考（見同前卷第139至161頁），足認
    抗告人在原定履行期間內，已有嚴重遲延履行情形。
　㈢109年9月1日，抗告人提出延長聲請，表示因照顧病母、辦理
    長兄喪事（109年7月13日過世）及母親脊椎手術（109年9月
    2日）、客家園區於109年3月20日至5月3日不開放等事由，
    就所餘155小時之義務勞務，聲請延長期限至110年3月31日
    完成，若無法於期限內完成，願撤銷緩刑處分，並提出「每
    個月做23小時，預計109年12月底做完」之積極改善方案（
    見同前卷第162、163頁）。同日經觀護人當面諭知「應儘速
    履行」及「未履行完成之法律效果」後，由抗告人親自簽收
    催促履行通知書，並簽具110年3月31日前完成義務勞務160
    小時之預訂履行計畫申請書，預定履行日期及時數，有新北
    地檢署觀護人室當面催促履行通知書、義務勞務受處分人預
    訂履行計畫申請書暨執行通知書可稽（見同前卷第164、165
    頁）。詎抗告人此後屢經告誡並通知儘速完成義務勞務之履
    行時，僅推稱會在履行期間內完成，而未有履行事實，迄11
    0年3月31日（延長履行期滿），始致電詢問義務勞務事宜，
    經觀護人員告知本案已經到期結案等語，有新北地檢署函、
    辦理義務勞務案件執行訪查暨機構督核紀錄表、觀護輔導紀
    要（見同前卷第180至197頁）。
　㈣綜上，合計抗告人自108年10月1日起，至110年3月31日延長
    期間迄日之期間內，僅2次提供累積5小時之義務勞務，時數
    比例約3%，且在聲請延長履行期間獲准後，未有任何履行紀
    錄。是依抗告人提供義務勞務之履行時間、累積時數、告誡
    提醒之聯絡情形等情事，顯見其推拖延宕，而無積極履行緩
    刑所附條件之意，且違反情節重大，難收緩刑預期效果，而
    有執行刑罰之必要。原審同此認定，依檢察官之聲請，裁定
    撤銷緩刑宣告，核無不合。
五、抗告意旨雖執前詞，聲請撤銷原裁定。惟其所指家人照顧及
    家計負擔情形，核與109年9月1日聲請延長履行期間之事由
    相同，非屬預訂履行計畫時所不能預估之情事。況自抗告人
　　接受勤前說明會（108年12月25日），至其提供環境清潔3小
    時之義務勞務（109年5月7日），時間差距已逾4月；而自該
    次義務勞務至110年3月31日延長期間屆滿日止，逾10個月之
    履行期間內，更無任何提供義務勞務之紀錄，自難僅憑抗告
    人所辯前詞，認其確有積極履行緩刑所附條件之意。因認本
    件抗告無理由，應予駁回。
據上論斷，應依刑事訴訟法第412條，裁定如主文。
中　　華　　民　　國　　110 　年　　7　　月　　30 　　日
                  刑事第六庭    審判長法　官   劉方慈
                                      法　官   許曉微
                                      法　官   朱嘉川 
以上正本證明與原本無異。
不得再抗告。
                                      書記官   陳韻如
中　　華　　民　　國　　110 　年　　7　　月　　30 　　日